臺灣高等法院民事判決　　　　　　　　 93年度重上字第186號
　　上　訴　人　戊○○
　　訴訟代理人　劉承斌律師
　　　　　　　　鍾萬鈞
　　被 上訴 人　丁○○
　　　　　　　　庚○○
　　　　　　　　　　　　　　樓.
　　　　　　　　己○○即丙○.
　　　　　　　　　　　　　　樓.
　　共　　　同
　　訴訟代理人　施竣中律師
上列當事人間請求返還投資款事件，上訴人對於中華民國93年 1
月20日臺灣板橋地方法院92年度重訴字第29號第一審判決提起上
訴，經本院於93年4月26日言詞辯論終結，判決如下：
    主      文
上訴駁回。
第二審訴訟費用由上訴人負擔。
    事實及理由
一、被上訴人丙○○於本件訴訟繫屬於本院後之民國（下同）94
    年 5月24日死亡，有馬偕紀念醫院死亡證明書及除戶謄本可
    稽（見本院卷163、164頁），其第一順位繼承人計有四人，
    其中庚○○、葉怡君、葉柏恆聲明拋棄繼承，業經臺灣臺北
    地方法院於94年3月25日以北院錦家事94年度繼字第399號通
    知准予備查在案（見本院卷254頁）； 己○○則為限定繼承
    ，經同法院以94年度繼字第 392號裁定准為公示催告（見本
    院卷253頁）。 茲已由限定繼承人己○○聲明承受訴訟（見
    本院卷174頁），合先敘明。
二、本件上訴人聲明求為判決：(一)原判決除確定部分外廢棄。(二)
    被上訴人應連帶給付上訴人新臺幣（下同）1,422萬5,600元
    及自92年 1月15日起至清償日止，按年息5%計算之利息。(三)
    願供擔保請准宣告假執行。
    被上訴人聲明求為判決：(一)上訴駁回。(二)如受不利判決，願
    供擔保請准宣告免為假執行。
三、上訴人起訴主張：被上訴人己○○之被繼承人丙○○於89年
    初，向上訴人詐稱其認識臺灣臺北地方法院民事執行處盧先
    生，有投資法拍屋之管道，可藉此獲利，上訴人僅須提供資
    金，丙○○將與盧先生負責購入法拍屋，再行轉售，保證上
    訴人將來可取回全部資本，且就轉售所獲利潤，由盧先生、
    丙○○及上訴人三人共同拆分云云，上訴人誤信為真，乃委
    任丙○○處理投資事務，並自89年1月間起至90年1月間止，
    陸續交付現金及匯款合計1,711萬600元，其中包括交付現金
    及匯款共計 1,301萬元予丙○○，匯款18萬元至丙○○之夫
    即被上訴人庚○○之帳戶，匯款159萬7,600元至被上訴人丁
    ○○之帳戶，匯款40萬元至原審共同被告甲○○之帳戶，及
    匯款192萬3千元至原審共同被告乙○○之帳戶。丙○○以詐
    騙手法取得上訴人大筆金錢後，自始至終未將投資成果通知
    上訴人，經上訴人一再詢問亦無結果，雖其間曾以支票及現
    金給付上訴人共415萬元，惟上訴人遭詐騙之金額仍高達 1,
    422萬5,600元，自應由丙○○負侵權行為損害賠償責任，丙
    ○○雖已於訴訟進行中之94年 5月24日死亡，仍應由其繼承
    人即被上訴人葉怡君負賠償責任。被上訴人庚○○、丁○○
    等人提供帳戶予丙○○以詐取款項，自係與丙○○共同為侵
    權行為等情，爰依侵權行為之法則，求為命被上訴人連帶給
    付1,422萬5,600元及自92年 1月15日起算法定遲延利息之判
    決（上訴人於原審起訴後，曾追加依不當得利請求之備位之
    訴，嗣又於言詞辯論期日以言詞撤回該備位之訴─見原審卷
    295、297、310頁， 原判決仍記載不當得利之請求意旨，係
    屬贅載；且上訴人於本院亦已表明僅依侵權行為之法則請求
    ─見本院卷121、147頁。又就上訴人請求原審共同被告甲○
    ○、乙○○連帶給付部分，業經原審判決上訴人敗訴，上訴
    人不服提起上訴後，已撤回對彼二人之上訴而告確定）。
    被上訴人則以：上訴人因見丙○○投資有成，為賺取利潤，
    乃與丙○○合夥進行投資，投資事業尚包括股票買賣、第三
    人法拍屋之墊款及借款利息等，且丙○○亦已將投資利潤交
    付上訴人，詎料因景氣下滑，丙○○之投資未如預期順利，
    竟遭上訴人誣指為詐欺；丙○○於投資期間，業將投資利潤
    於89年3月、8月、9月及 10月間陸續以支票或委由第三人匯
    款交付上訴人 275萬元，且依上訴人提出之明細表，其中一
    筆轉投資款 176萬元，自應一併列入投資利潤，此外丙○○
    尚有給付 145萬元，足見丙○○並無詐騙行為；又依上訴人
    提出之單據，其中一筆15萬元之存款憑條，上載用途為「中
    秋節送禮」，與投資金額無涉；退步言之，上訴人與丙○○
    間係合夥投資之關係，依民法第682條第1項規定，合夥人於
    合夥清算前，不得請求合夥財產之分析，依請求權競合說中
    之相互影響說之見解，上訴人既無從依合夥契約向丙○○為
    請求，其依侵權行為之規定而為本件請求，亦無理由；至被
    上訴人庚○○、丁○○則不認識上訴人，與上訴人間亦無合
    夥投資之關係存在，上訴人之所以將部分款項匯入彼二人之
    帳戶，乃係受丙○○之指示所為，自無共同侵權行為等語，
    資為抗辯。
四、本件上訴人主張被上訴人己○○之被繼承人丙○○於89年初
    ，向其詐稱認識臺灣臺北地方法院民事執行處盧先生，有投
    資法拍屋之管道，可藉此獲利，上訴人僅須提供資金，丙○
    ○將與盧先生負責購入法拍屋，再行轉售，保證上訴人將來
    可取回全部資本，且就轉售所獲利潤，由盧先生、丙○○及
    上訴人三人共同拆分云云，上訴人誤信為真，乃委任丙○○
    處理投資事務，並自89年1月間起至90年1月間止，陸續交付
    現金及匯款合計1,711萬600元（包括交付現金及款共計1,
    301萬元予丙○○，匯款 18萬元至丙○○之夫即被上訴人庚
    ○○之帳戶，匯款159萬7,600元至被上訴人丁○○之帳戶，
    匯款40萬元至原審共同被告甲○○之帳戶，及匯款192萬3千
    元至原審共同被告乙○○之帳戶）之事實，固據其提出資金
    明細表、匯款申請書、匯款回條聯、收據、存款憑條、電匯
    通知單、存摺內頁、及錄音帶及其譯文為證（見原審卷 158
    至161、234至270頁及本院卷 102至118頁）。惟被上訴人除
    否認其中89年9月13日存款金額 15萬元係屬投資款外，並抗
    辯丙○○並未詐欺上訴人參與投資等語。經查：
    (一)就上開15萬元部分，觀諸上訴人提出之89年9月13日金額
      15 萬元之存款憑條，其上載明「中秋節送禮」（見原審
      卷261頁），顯難認與投資款有關，而上訴人就此復不能
      舉證以實其說，是其空言主張該筆款項亦係投資款之一部
      分云云，尚非可取。
    (二)觀諸卷附為兩造所不否認為真正之錄音帶譯文，上訴人與
      丙○○對話之時，曾先後提及「合夥公家」、「你跟我是
      合夥的」、「我們就是要投資」、「我才投資 1千多萬，
      你投資3千多萬，我才你的3分之1」等語（見原審卷158、
      183、202、203頁）； 且上訴人亦自認係與丙○○及盧先
      生共同拆分投資利潤（見原審卷210頁）， 顯見上訴人與
      丙○○間為合夥投資之關係，上訴人否認合夥，主張其僅
      係委任丙○○投資云云，已不足取。況縱如上訴人主張係
      委任投資之關係，既屬投資，即有風險存在，亦即上訴人
      仍有可能遭受虧損。上訴人主張丙○○保證上訴人可取回
      全部資本，並有投資利潤可供拆分云云，既為被上訴人所
      否認，上訴人復不能舉證證明，其所為此部分之主張，自
      非可取。
    (三)又自前開錄音帶譯文之內容以觀，丙○○就投資金錢之去
      向，一再提及標售法拍屋（見原審卷158至160頁及本院卷
      105、107、108至114頁）；且依上訴人提出之存款憑條及
      匯款回條聯，其中多紙載有「南崁土地」、「車位」、「
      大樓敦化北路，售2,100-標900 =1,200→月英（指丙○○
      ）55、秀梅（指上訴人）55」、「法拍」等文字（見原審
      卷11、16、25、31頁），固堪認上訴人主張其有與丙○○
      約定投資法拍屋買賣乙節，應屬可取。惟上訴人亦自認曾
      收取由訴外人陳百精以匯款交付、以及訴外人優橡實業有
      限公司（下稱優橡公司）所簽交供作給付投資利潤之支票
      （見原審卷78至80頁），足見被上訴人據此抗辯上訴人與
      丙○○約定投資之事業不僅限於法拍屋買賣，尚包括其他
      投資，亦屬可取。
    (四)丙○○將上訴人所交付之款項投資於股票買賣，業據其提
      出世華聯合商業銀行存款明細分戶帳為證（見原審卷82至
      106頁）。而上訴人自89年1月間起陸續交付投資款後，丙
      ○○亦已於89年3月、8月、9月及 10月間陸續交付上訴人
      投資利潤共415萬元，並經雙方於89年1月12日約定將投資
      利潤 164萬元再行轉投資，有被上訴人提出為上訴人所不
      否認為真正之匯款單、支票及轉投資字據可稽（見原審卷
      78至81頁），衡諸該利潤所占系爭投資款之比例，幾近 4
      分之1（其計算式為：利潤4,150,000÷總投資款17,110,6
      00元= 24.25%），不可謂不高，殊難僅因嗣後投資失利，
      遽認丙○○於合夥投資之初，即心存詐騙上訴人交付投資
      款之故意。且凡屬投資必有風險，即使投資法拍屋買賣亦
      無不同，上訴人既不能證明丙○○如將投資款僅供作投資
      於法拍屋買賣必無虧損，則其主張其投資款之總額減去已
      獲取之利潤，即為其遭丙○○詐欺而受損害之金額，已有
      未合；況上訴人迄未撤銷其所謂因被詐欺所為合夥投資之
      意思表示（參照民法第92條規定），從而上訴人本於侵權
      行為之法則，請求賠償，自非有據。
    (五)上訴人將部分投資款項匯入被上訴人庚○○、丁○○所開
      立之帳戶，固為被上訴人庚○○、丁○○所不爭執，惟此
      乃上訴人依丙○○之指示所為；且上訴人就投資事宜，自
      始至終均係與丙○○進行接洽，從未與被上訴人庚○○、
      丁○○有任何接觸，既為上訴人所不爭執，尚難僅因彼等
      帳戶因丙○○之借用而被動接受上訴人所匯入之款項，遽
      指彼等係共同詐欺而為侵權行為，是上訴人依民法第 185
      條之規定，請求被上訴人庚○○、丁○○連帶負損害賠償
      責任，亦屬無據。
五、綜上所述，上訴人本於侵權行為之法則，請求被上訴人連帶
    給付上訴人1,422萬5,600元及自92年1月15日起至清償日止
    ，按年息5%計算之利息部分，自屬不應准許。從而原審就上
    開部分所為上訴人敗訴之判決，並無不合。上訴論旨指摘原
    判決此部分不當，求予廢棄改判，為無理由，應予駁回。
六、至兩造其餘之攻擊或防禦方法及未經援用之證據，經本院斟
    酌後，認為均不足以影響本判決之結果，自無逐一詳予論駁
    之必要，併此敘明。
七、據上論結，本件上訴為無理由，依民事訴訟法第449條第1項
    、第78條，判決如主文。
中　　華　　民　　國　　94　　年　　5 　　月　　10　　日
                  民事第六庭  審判長法  官  林鄉誠
                                    法  官  鄭威莉
                                    法  官  梁玉芬
正本係照原本作成。
如不服本判決，應於收受送達後20日內向本院提出上訴書狀，其
未表明上訴理由者，應於提出上訴後20日內向本院補提理由書狀
（均須按他造當事人之人數附繕本）上訴時應提出委任律師或具
有律師資格之人之委任狀；委任有律師資格者，另應附具律師資
格證書及釋明委任人與受任人有民事訴訟法第466條之一第一項
但書或第二項（詳附註）所定關係之釋明文書影本。
中　　華　　民　　國　　94　　年　　5 　　月　　11　　日
　　　　　　　　　　　　　　　　　　書記官   常淑慧
附註：民事訴訟法第四百六十六條之一（第一項、第二項）：
對於第二審判決上訴，上訴人應委任律師為訴訟代理人。但上訴
人或其他法定代理人具有律師資格者，不在此限。
上訴人之配偶、三親等內之血親、二親等內之姻親，或上訴人為
法人、中央或地方機關時，其所屬專任人員具有律師資格並經法
院認為適當者，亦得為第三審訴訟代理人。
